臺灣桃園地方法院民事判決　八十八年度訴字第一二九五號
　　原　　　告　乙○○
　　訴訟代理人　辛○○
　　被　　　告　甲○○
　　訴訟代理人　庚○○
　　被　　　告　丁　○
　　訴訟代理人　己○○
　　被　　　告　丙○○
　　被　　　告　戊○○○
右當事人間請求排除侵害事件，本院判決如左：
    主      文
被告甲○○應拆除坐落桃園縣龜山鄉○○段三０五地號土地上如附圖所示Ａ部分一樓
面積十二點八二平方公尺、二樓面積八點九五平方公尺之建物並騰空土地後，返還原
告；被告丁○應拆除坐落桃園縣龜山鄉○○段三０五地號土地上如附圖所示Ｂ部分一
樓面積十二點四二平方公尺之建物並騰空土地後，返還原告；被告丙○○應拆除坐落
桃園縣龜山鄉○○段三０五地號土地上如附圖所示Ｂ部分二樓面積九點０五平方公尺
之建物並騰空土地後，返還原告；被告戊○○○應拆除坐落桃園縣龜山鄉○○段三０
五地號土地上如附圖所示Ｃ部分二樓面積０點五五平方公尺之建物並騰空土地後，返
還原告。
訴訟費用由被告甲○○負擔百分之五十；被告丁○負擔百分之二十五；被告丙○○負
擔百分之二十；被告戊○○○負擔百分之五。
本判決第一項所命給付，於原告以新台幣貳拾陸萬元為被告甲○○供擔保；以新台幣
壹拾伍萬元為被告丁○供擔保；以新台幣壹拾壹萬元為被告丙○○供擔保；以新台幣
柒仟元為被告戊○○○供擔保後，得假執行。
    事      實
甲、原告方面：
  一、聲明：除供擔保金額外如主文所示。
  二、陳述：
  （一）、坐落桃園縣龜山鄉○○段三０五地號（重測前原地號：桃園縣龜山鄉○○○段尖山外小段五二之六六地號）之土地（下稱系爭土地）係屬原告所有
          ，並與被告等人所有之房屋所坐落桃園縣龜山鄉○○段三二七（被告吳金
          菊，門牌號碼：桃園縣龜山鄉○○街八巷六號一、二樓）、三二六（被告
          丁○，門牌號碼：桃園縣龜山鄉○○街八巷八號一樓；被告丙○○，門牌
          號碼：桃園縣龜山鄉○○街八巷八號二樓）、三二五（被告戊○○○，門
          牌號碼：桃園縣龜山鄉○○街八巷十號二樓）地號之土地相比鄰，詎被告
          甲○○、丁○擅自於渠等所有之一樓房屋搭蓋違建；被告甲○○、丙○○
          、戊○○○擅自於渠等所有之二樓房屋加裝遮雨棚、鐵窗使用，致各無權
          占有原告之系爭土地如附圖所示之面積，爰依民法第七百六十七條前、中
          段之法律關係，提起本件訴訟，請求判決如聲明。
  （二）、對被告丁○抗辯之陳述：系爭土地於「迴龍綜合城」社區（即被告等人所
          有房子所屬社區）興建時之設計，並非供通行用之道路，且本件係屬無權
          占有之拆屋還地事件，與被告對系爭土地是否有通行權，並無干涉。
  三、證據：提出土地登記簿謄本影本一份、地籍圖謄本一份、建物登記謄本十二份
      、照片六張、「迴龍綜合城」社區販售之廣告單一張。
乙、被告方面：
  壹、被告丁○部分：
  一、聲明：原告之訴及假執行之聲請均駁回。
  二、陳述：
  （一）、系爭土地為「迴龍綜合城」社區興建時，興建建物後所剩餘之畸零地，設
          計之初即預計作為通行之用，且自完工後迄今，皆為眾人出入之場所，已
          符公用地役權之要件。
  （二）、被告等人在「迴龍綜合城」社區均已居住二十幾年，而原告係在七十七年
          五月九日才分割登記為所有權人，被告等人早已在該地通行十餘年，原告
          亦知悉，原告竟於十幾年後再主張其權利，實有違反誠信原則及公共利益
          。
  （三）、增建之部分係因房子出租予他人，由承租人所蓋。
  （四）、對測量成果圖無意見。
  三、證據：提出地籍圖騰本一份、「迴龍綜合城」社區配置圖影本一份、建築改良
      物所有權狀影本一份、土地所有權狀影本一份、建築物完工證明核發申請書影
      本一份。
  貳、被告甲○○部分：
      被告甲○○未於言詞辯論期日到場，據其前曾為之聲明及陳述稱：
  一、聲明：原告之訴及假執行之聲請均駁回。
  二、陳述：
  （一）、遮雨棚、鐵窗於買房子時並不存在。
  （二）、房子是向別人買二手的，如果測量結果有多出坪數，我願意拆除。
  參、被告戊○○○部分：
      被告戊○○○未於言詞辯論期日到場，據其前曾為之聲明及陳述稱：
  一、聲明：原告之訴及假執行之聲請均駁回。
  二、陳述：並無佔用到原告之土地。
  肆、被告丙○○未於言詞辯論期日到場，亦未提出書狀作何聲明或陳述。
丙、本院依職權勘驗現場，並囑託地政機關測量。
    理      由
一、被告甲○○、丙○○、戊○○○三人經合法通知，未於言詞辯論期日到場，核無
    民事訴訟法第三百八十六條各款所列情形，爰依原告之聲請由其一造辯論而為判
    決。
二、原告主張系爭土地為其所有，並與被告等人所有之房屋坐落地號相比鄰之事實，
    為被告丁○、甲○○、戊○○○所不爭執，並有原告提出之土地登記簿謄本影本
    一份、地籍圖謄本一份、建物登記謄本十二份為證，堪信為真。另主張被告等人
    於渠等所有位於一樓之房屋搭蓋違建、位於二樓之房屋加裝遮雨棚、鐵窗使用，
    致各占有原告之系爭土地如附圖所示之面積等情，亦經本院至現場勘驗屬實，且
    經桃園縣桃園地政事務所測量無訛，有勘驗之照片十一張、原告提出之照片六張
    及桃園縣桃園地政事務所土地複丈成果圖一紙附卷可證，是此部分之主張亦堪採
    信，而被告等人既未能舉證證明渠等有何占有系爭土地之合法權源，自難認為係
    有權占有。至被告丁○雖以增建之部分係因房子出租予他人，由承租人所蓋等語
    置辯，惟承租人基於租賃關係對於租賃物為占有者，出租人經由承租人維持其對
    物之事實上管領之力，仍係現在占有人（間接占有人），此觀民法第九百四十條
    、第九百四十一條之規定自明（最高法院八十二年度台上字第一一七八號判決要
    旨參照），本件被告丁○房子所增建之部分，經本院勘驗結果，僅係另築一道水
    泥牆，上蓋鐵皮而成，並不具獨立性，有現場照片二張附卷可稽，從而，縱認增
    建部分確實是承租人所增建，仍屬租賃物之一部分，無礙於被告丁○為占有人之
    事實，併此敘明。
三、按所有人對於無權占有或侵奪其所有物者，得請求返還之，對於妨害其所有權者
    ，得請求除去之，民法第七百六十七條定有明文，而所謂占有不惟指直接占有，
    間接占有亦包括在內。又土地所有權，除法令有限制外，於其行使有利益之範圍
    內，及於土地之上下，亦為民法第七百七十三條所明定。本件被告等人越界加建
    建物，致無權占有原告所有之系爭土地已如前述，被告既無法提出合法占有之權
    源，則原告依據民法第七百六十七條之規定訴請被告將系爭土地上建物拆除並騰
    空土地後返還，即屬有據，並無何違反誠信原則之情事，依法自應予准許。
四、原告陳明願供擔保，聲請宣告假執行，經核無不合，爰酌定相當之擔保金額，准
    許之。
五、本件判決事證已臻明確，被告丁○所辯渠等對系爭土地有公用地役權一節，與本
    件拆屋還地訴訟要屬二事，而兩造其餘攻擊防禦及舉證，經本院審酌後，亦核與
    判決結果無影響，爰不另一一論述，附此敘明。
六、據上論結，本件原告之訴為有理由，依民事訴訟法第三百八十五條第一項前段、
    第七十八條、第八十五條第一項但書、第三百九十條第二項，判決如主文。
中　　　華　　　民　　　國　　九十一　　年　　　一　　　月　　二十四　　日
                                臺灣桃園地方法院民事第一庭
~B審判長法　官　郭琇玲
~B　　　法　官　黃漢權
~B      法　官　許炎灶
右為正本係照原本作成
如對本判決上訴，須於判決送達後廿日內向本院提出上訴狀
中　　　華　　　民　　　國　　九十一　　年　　　一　　　月　　二十四　　日
~B　法院書記官　蘇  萱
